【裁判字號】    99,交抗,312
【裁判日期】    990831
【裁判案由】    聲明異議
【裁判全文】
臺灣高等法院高雄分院刑事裁定         99年度交抗字第311號
抗  告  人
即受處分人  甲○○
上列抗告人因違反道路交通管理處罰條例聲明異議案件，不服臺
灣高雄地方法院中華民國99年6 月30日裁定（99年度交聲字第78
1 、782 號），提起抗告，本院裁定如下：
    主  文
抗告駁回。
    理  由
一、本院審理結果，認原審裁定認事、用法，均無違誤應予維持
    ，並引用原審裁定之理由（如附件所示）。
二、抗告意旨略以：原審裁定所認抗告人即聲明異議人甲○○有
    於本件舉發時、地「二輛以上汽車共同在道路上以危險方式
    駕駛」違規之證據不足，因其中1 支監視器根本照不清楚，
    亦未拍攝到抗告人機車之車牌，自無從辨認是否為抗告人，
    又為何不調取該區監視器來看抗告人是否在車隊中從頭跟到
    尾。抗告人當時騎乘之機車並未非法改裝，也未遮蔽車牌，
    又有戴安全帽，亦無超速競駛，根本不算危險駕駛云云。
三、經查：
(一)、抗告人於本件舉發時、地，騎乘車牌號碼222-ENH 重型機車
    ，與當時飆車車隊多人同時行經該路段之事實，業據原審調
    查抗告人陳述，並勘驗該日5 時許於該路段附近之監視器錄
    影內容，及卷附高雄市政府警察局舉發違反道路交通管理事
    件通知單、交通部公路總局高雄區監理所99年3 月10日裁決
    書（原處分案號：高監營裁字第裁80-B00000000號、高監營
    裁字第裁80-B00000000號），復敘明雖勘驗結果第4 、5 點
    並未攝得抗告人騎乘機車之車牌，惟比較畫面所顯示未攝得
    車牌之違規騎士二人所穿著之服裝與安全帽，均與本件有攝
    得抗告人及其附載乘客機車影像之監視器錄影部分（即勘驗
    結果第1 、2 、3 點）之穿著均相同，又抗告人倘真因巧遇
    飆車族而恐遭不測，大可於成功二路與正勤路交岔口時脫離
    車隊，或是於正勤路上繼續往東，而非折返往西，抗告人與
    該飆車車隊沿成功二路行駛時間至少有1 分多鐘之久，沿途
    得供改道行駛之道路甚多，抗告人自應放慢速度遠離該車隊
    ，或轉至其他無飆車族行駛之道路，又豈會隨之行駛如此甚
    久，因認抗告人主觀上顯有參與其事，而混在飆車車隊之中
    行駛，有二輛以上汽車共同在道路上以危險方式駕駛之違規
    行為（參附件之原審裁定），經核於法尚無違誤。是上開抗
    告意旨所指「其中1 支監視器根本照不清楚，亦未拍攝到抗
    告人機車之車牌，自無從辨認是否為抗告人」云云，自屬抗
    告人徒憑己意再為爭執，尚難採信。另上開抗告意旨所陳「
    為何不調取該區監視器來看抗告人是否在車隊中從頭跟到尾
    」等語，因此部分待證事實已明（如原審勘驗上開監視器錄
    影結果），尚無再予調查之必要，附此敘明。
(二)、依據原審勘驗上開監視器錄影內容，其中得以明確辨認抗告
    人機車之結果，抗告人所騎乘之機車與多台機車，確有「成
    群行駛」、「成群快速行駛」、「佔據於成功路之快、慢車
    道」、「部分機車甚至跨越中央分隔雙黃實線」、「跟隨前
    方數台機車右轉入巷內」等情（見原審卷第35頁），而抗告
    人於原審對此部分勘驗結果亦無意見（見原審卷第36頁），
    復參以市區道路○巷道等處，本供多數人、車用路者之往來
    安全、便利而設置，本件抗告人所騎乘機車與多台機車，卻
    於市區道路有上開「成群疾駛」、「佔據快、慢車」、「跨
    越中央分隔雙黃實線」等情，自屬危險駕駛無疑。上開抗告
    意旨所指「機車未非法改裝、未遮蔽車牌、有戴安全帽、無
    超速競駛，不算危險駕駛」云云，亦非可採。
四、綜上所述，原審因認原處分機關裁處抗告人「罰鍰3 萬元，
    吊銷駕駛執照，3 年內禁考，施以道安講習；吊扣汽車牌照
    3 個月」，均未違法，爰依道路交通案件處理辦法第19條，
    裁定駁回抗告人於原審之聲明異議，經核於法尚無不合。抗
    告人仍執前詞提起抗告，均無理由（如上所述），抗告應予
    駁回。
據上論結，依道路交通案件處理辦法第26條，刑事訴訟法第412
條，裁定如主文。
中    華    民    國    99    年    8     月    31    日
                  刑事第三庭    審判長法  官  莊崑山
                                      法  官  唐照明
                                      法  官  張意聰
以上正本證明與原本無異。
本裁定不得再抗告。
中    華    民    國    99    年    8     月    31    日
                                      書記官  陳金卿
附件：
臺灣高雄地方法院交通事件裁定         99年度交聲字第781號
                                     99年度交聲字第782號
原處分機關  交通部公路總局高雄區監理所
異  議  人  甲○○  男  （民國○○年○○月○日生）
                    身分證統一編號：Ｚ000000000號
                    住高雄縣鳳山市○○街18巷14號2樓
上列異議人因違反道路交通管理處罰條例案件，對於交通部公路
總局高雄區監理所於民國99年3 月10日所為之裁決（原處分案號
：高監營裁字第裁80-B00000000號），及99年3 月10日所為之裁
決（原處分案號：高監營裁字第裁80-B00000000號）聲明異議，
本院裁定如下：
    主  文
異議駁回。
    理  由
一、異議意旨略以：異議人騎乘車牌號碼222-ENH 重型機車於民
    國98年11月8 日凌晨5 時18分，在高雄市○○路段，因「二
    輛以上汽車共同在道路上以危險方式駕駛」，有道路交通管
    理條例第43條第3 項規定之違規行為，處罰鍰新臺幣（下同
    ）3 萬元，吊銷普通重型機器腳踏車駕駛執照，3 年內禁考
    ，施以道安講習（高監營裁字第裁80-B00000000號裁決部分
    ，裁決書漏列同條第5 項規定）；且又因有駕駛人以危險方
    式在道路上駕駛汽車，而依同條第4 項規定吊扣汽車牌照3
    個月（高監營裁字第裁80-B00000000號裁決部分）。惟當天
    清晨五點多時，異議人與朋友正吃完早餐後要去運動，飆車
    族從旁經過，伊二人當時十分害怕，卻又遭誤解為同夥，為
    此聲明異議，請求撤銷原處分云云。
二、按2 輛以上之汽車共同在道路上蛇行或以其他危險方式駕車
    或在道路上競駛、競技者，處汽車駕駛人3 萬元以上9 萬元
    以下罰鍰，並當場禁止其駕駛及吊銷其駕駛執照；汽車駕駛
    人有第3 項行為者，並吊扣該汽車牌照3 個月；汽車駕駛人
    ，違反第3 項規定者，應接受道路交通安全講習；汽車駕駛
    人，曾依前開規定吊銷駕駛執照者，3 年內不得考領駕駛執
    照，道路交通管理處罰條例第43條第3 項、第4 項前段、第
    5 項前段、第67條第2 項前段分別定有明文。
三、經查：
  (一)查異議人於上揭時間確有駕駛系爭重型機車，於高雄市○○
    路路段，且當時確有飆車車隊多人亦騎乘機車同時行經該路
    段之事實，業據異議人自承在卷，並有高雄市政府警察局舉
    發違反道路交通管理事件通知單，且經本院勘驗98年11月8
    日5 時許，成功路沿路各路口監視器錄影光碟屬實，製有勘
    驗筆錄存卷可考（本院卷第35頁至第36頁），復有上開蒐證
    錄影光碟內容翻拍照片3 幀（參見本院卷第20頁）及飆車路
    線圖1 份（參見本院卷第40頁），堪認為真實。
  (二)又據本院勘驗上述成功路沿路各路口監視器錄影光碟結果（
    依車輛通過時間先後順序）如下：「1.錄影地點：中華五路
    939 巷口與成功二路口（向北）第15支監視器所攝：大約在
    5 時18分26秒許陸續有多台機車成群行駛於監視錄影畫面中
    ，從錄影影像觀之，騎乘機車等人，有些未戴安全帽，部分
    機車可辨識車牌、部分以口罩或不明物品遮住車牌，約在5
    時18分30秒，異議人之車號222-ENH 機車即車陣中之第19台
    機車，亦行駛過監視晝面，往北前進，後直到5 時18分45秒
    陸續又有10台機車通過錄影畫面。2.錄影地點：成功二路與
    正勤路（棒球場旁）（向東）第l4支監視器所攝：5 時18分
    45秒許，畫面中可見有多台機車成群快速行駛及佔據於成功
    路之快、慢車道上，部分機車甚至跨越中央分隔雙黃實線，
    5 時18分50秒時，異議人與乘客均身著深色衣服，騎士頭戴
    白色安全帽，乘客頭戴黃色安全帽，騎士所騎乘機車為白色
    ，車號222-ENH 出現於畫面中，屬於此車隊中之第31台，此
    時後方仍有機車數台陸續通過錄影畫面，直至5 時19分01秒
    許。3.錄影地點：正勤社區停車場前（向西）第9 支監視器
    所攝：大約在5 時19分10秒許，開始有機車陸續行駛於錄影
    畫面中，5 時19分14秒許，異議人之機車行駛過錄影畫面，
    騎士頭戴白色安全帽，乘客頭戴黃色安全帽，騎士與乘客均
    身著深色衣服，機車為白色，並跟隨前方數台機車右轉入巷
    子內，後方並跟有4 、5 台機車亦隨之而去。4.錄影地點：
    正勤路口與成功二路口（向北）第6 支監視器所攝：約在5
    時19分25秒許，開始有多台機車快速由正勤路右轉至成功路
    上，機車車隊行駛佔據整個成功路之汽車道上，後方則仍有
    多台機車陸續成群通過直至5 時19分33秒螢幕下方出現騎士
    頭戴白色安全帽，乘客頭戴黃色安全帽夾雜於車陣中經過之
    畫面，無法看到機車車牌。5.錄影地點：正勤路口與成功二
    路口（向北）第7 支監視器所攝約在5 時19分32秒許，螢幕
    下方出現騎士頭戴白色安全帽，乘客頭戴黃色安全帽之畫面
    ，騎士與乘客均身穿深色衣服，夾雜於車陣中經過之畫面，
    無法看到機車車牌」，雖勘驗結果第4 、5 點並未攝得異議
    人騎乘機車之車牌，惟比較畫面所顯示未攝得車牌之違規騎
    士二人所穿著之服裝與安全帽，均與本件有攝得異議人及其
    附載乘客機車影像之監視器錄影部分（即勘驗結果第1 、2
    、3 點）之穿著均相同，可知異議人確有混合在飆車車隊之
    中行駛，且與該等車輛共同在道路上以危險方式駕駛之行為
    ，是此部分之事實，堪可認定。
  (三)異議人雖辯稱：我當時剛與朋友吃完早餐，要去高雄市跑步
    ，遇見飆車族從旁經過，兩人當時很害怕，確又被誤認為是
    飆車族一份子云云。惟查，依上述勘驗成功二路與正勤路（
    棒球場旁）（向東）第l4支監視器與正勤社區停車場前（向
    西）第9 支監視器錄影結果，可知飆車族成員於5 時18分45
    秒由成功路右轉正勤路向東之後，又於5 時19分10秒由正勤
    路往西，倘異議人確因巧遇飆車族而恐遭不測，大可於成功
    二路與正勤路交岔口時脫離車隊，或是於正勤路上繼續往東
    ，而非折返往西，異議人卻仍跟隨飆車族一同行駛。且就本
    件有攝得異議人機車影像之監視器錄影部分以觀，異議人與
    該飆車車隊沿成功二路行駛時間至少有1 分多鐘之久，可見
    異議人與該車隊併駛之距離、時間均非甚短。再參以，沿途
    得供改道行駛之道路甚多，有飆車路線圖附卷可參（本院卷
    第40頁），如異議人所辯為真，其自應放慢速度遠離該車隊
    ，或轉至其他無飆車族行駛之道路，又豈會隨之行駛如此甚
    久，在在顯示異議人主觀上顯有參與其事，而以上述危險方
    式騎乘機車行駛於道路之意思甚明。
四、綜上所述，本件異議人確有二輛以上汽車共同在道路上以危
    險方式駕駛之違規行為，原處分機關就本件違規行為，裁處
    汽車所有人即異議人應負道路交通管理處罰條例第43條第3
    項、第4 項之違規責任，而依道路交通管理處罰條例第43條
    第3 項、第5 項規定處異議人罰鍰3 萬元，吊銷駕駛執照，
    3 年內禁考，施以道安講習（高監營裁字第裁80-B00000000
    號裁決部分，裁決書漏列同條第5 項規定）；且又因有駕駛
    人以危險方式在道路上駕駛汽車，而依同條第4 項規定裁處
    車主即異議人吊扣汽車牌照3 個月（高監營裁字第裁80-B00
    000000號裁決部分），均未違法，本件異議人就原處分之異
    議為無理由，均應予以駁回。
五、據上論斷，本件異議均無理由，應依道路交通案件處理辦法
    第19條，裁定如主文。
中    華    民    國    99    年    6     月    30    日
                           交通法庭   法  官  黃宣撫
以上正本證明與原本無異。
如不服本裁定，應於收受送達後5 日內向本院提出抗告狀。
中    華    民    國    99    年    6     月    30    日
                                      書記官  林姵妤

司法院資訊處製作；財團法人民間司法改革基金會備份。
